臺灣屏東地方法院刑事判決　　　　　　　100年度易字第763號
公　訴　人　臺灣屏東地方法院檢察署檢察官
被　　　告　賴玉蘭
上列被告因賭博案件，經檢察官提起公訴（100 年度偵字第5150
號），被告於準備程序就被訴事實為有罪之陳述，本院合議庭裁
定由受命法官獨任進行簡式審判程序，並予判決如下：
    主  文
賴玉蘭犯圖利聚眾賭博罪，處有期徒刑肆月，如易科罰金，以新
臺幣壹仟元折算壹日。扣案之簽牌錄音帶壹捲、客戶簽單資料
拾張、倍數表拾肆張、簽牌號碼貳本、歷次開牌號碼伍本及客戶
簽牌金額紀錄壹本均沒收。
    事  實
一、賴玉蘭基於意圖營利聚眾賭博之犯意，自民國100年2月起至
    100年5月12日被查獲為止，在其位於屏東縣屏東市○○里○
    ○路11之3 號住處，聚集不特定之人士以電話或親自，至上
    址簽選號碼賭博財物，藉此牟利。其賭博方式以簽注「特三
    尾」、「二星」、「三星」及「四星」之方式，每注金額為
    新台幣（下同）80元，以香港六合彩每週二、四、六所開出
    之號碼作為對賭依據，簽中可得賭金倍數不等，「特三尾」
    可得賭金200 倍至500 倍不等之彩金；「二星」可得賭金57
    00元；「三星」可得賭金57000 元；「四星」可得賭金7000
    00元，未簽中者，則賭資全歸賴玉蘭所有。嗣於100 年5 月
    12日18時25分許，為警持搜索票在上址查獲，並扣得簽牌錄
    音帶1 捲、客戶簽單資料30張、倍數表14張、簽牌號碼2 本
    、歷次開牌號碼5 本及客戶簽牌金額紀錄1 本等物。
二、案經屏東縣政府警察局屏東分局報告臺灣屏東地方法院檢察
    署檢察官偵查起訴。
    理  由
一、本案被告賴玉蘭所犯賭博等罪，並非法定刑為死刑、無期徒
    刑或最輕本刑3 年以上有期徒刑之罪，亦非高等法院管轄第
    一審之案件，而被告於本院準備程序中就被訴事實為有罪之
    陳述，本院合議庭乃裁定由受命法官獨任進行簡式審判程序
    。又簡式審判程序之證據調查，不受刑事訴訟法第159 條第
    1 項、第161 條之2 、第161 條之3 、第163 條之1 及第16
    4 條至第170 條規定之限制，刑事訴訟法第273 條之2 亦定
    有明文，故本件審理依該規定，亦排除嚴格證據調查，併予
    敘明。
二、上開犯罪事實，業據被告賴玉蘭於本院審理時坦承不諱，復
    有扣押筆錄、扣押物品目錄表各1 份、簽牌錄音帶1 捲、客
    戶簽單資料30張、倍數表14張、簽牌號碼2 本、歷次開牌號
    碼5 本、客戶牌金額紀錄1 本、過去攪珠結果查詢資料及查
    扣照片2 幀、現場照片2 幀在卷可憑（見警卷第9 至11頁、
    偵卷一第6 頁、第12至14頁、警卷第17頁、偵卷二第13頁）
    ，足認被告前揭不利於己之自白確與客觀事實相符，其犯行
    洵堪認定，應依法論科。
三、核被告賴玉蘭就犯罪事實所為，係犯刑法第266 條第1 項前
    段之賭博罪、刑法第268 條前段之意圖營利提供賭博場所罪
    及同條後段之意圖營利聚眾賭博罪。按刑事法若干犯罪行為
    態樣，本質上原具有反覆、延續實行之特徵，立法時既予特
    別歸類，定為犯罪構成要件之行為要素，則行為人基於概括
    之犯意，在密切接近之一定時、地持續實行之複次行為，倘
    依社會通念，於客觀上認為符合一個反覆、延續性之行為觀
    念者，於刑法評價上，即應僅成立一罪，俾免有重複評價、
    刑度超過罪責與不法內涵之疑慮；學理上所稱「集合犯」之
    職業性、營業性或收集性等具有重複特質之犯罪均屬之，例
    如經營、從事業務、收集、販賣、製造、散佈等行為概念者
    是（最高法院95年度臺上字第1079號判決意旨參照）。被告
    利用香港六合彩開彩號碼為對獎號碼，並提供公眾得出入之
    場所，聚集不特定之人直接至該場所或透由電話簽賭下注，
    再於每星期固定開彩時間對獎，以簽中與否論輸贏，藉此牟
    利，即俗稱所謂經營「六合彩」之賭博，此種犯罪形態，本
    質上乃具有反覆、延續之特質，亦即聚眾賭博之目的既在於
    營利，當不止對獎賭博一次就結束，其必於每星期固定時間
    反覆對獎賭博，而對獎前讓賭客簽賭行為亦是被告聚眾賭博
    的延續，因此每週重覆的簽賭、對獎，即為「意圖營利，提
    供賭博場所及聚眾賭博」的常態與典型，如有中斷應是例外
    。再俗稱「六合彩」之賭博，組頭於每期開獎前，供給賭博
    場所，聚集多數人同時或分次簽賭，而以抽取賭資之固定成
    數或與賭客對賭之方式為之，所有各個舉動無非欲達最終開
    獎營利之目的，其主觀上係追求一個同一之營利目的，社會
    價值上亦僅賦予單一賭博之評價，則當期開獎前，組頭之供
    給賭博場所、聚眾賭博及與賭客對賭之各個舉動，客觀上為
    其一個犯罪行為之接續進行，組頭主觀上接續供給賭博場所
    、聚眾賭博及與賭客對賭，均係基於一個賭博犯罪決意之決
    定，而為達成同一犯罪所為，應屬法律概念之一行為（司法
    院79廳刑一字第04255 號函參照）。本案被告自100 年2 月
    起至100 年5 月12日被查獲為止，即提供其位於屏東縣屏東
    市○○里○○路11之3 號住處為公眾得出入之場所經營六合
    彩賭博，是在其主觀上即有意圖營利，供給賭博場所、聚眾
    賭博及在公眾得出入場所賭博財物之犯意，且於每星期二、
    四、六對獎，毫無間斷，在社會客觀通念，亦均可認係在密
    切接近之一定時、地持續實行之複次行為，而均符合一個反
    覆、延續性之行為觀念。依上開說明，被告所為在公眾得出
    入之場所賭博財物、意圖營利供給賭博場所及聚眾賭博等犯
    行，均為「集合犯」，在刑法評價上，均得評價為一罪；又
    被告係以一行為同時觸犯上開罪名，為想像競合犯，應依刑
    法第55條規定，從一刑度及情節較重之刑法第268 條後段意
    圖營利聚眾賭博罪處斷。爰審酌被告前已有93年1 次賭博前
    科，仍不知及時悔悟，復提供場所供人下注簽賭，使參賭之
    人沉迷不可自拔，足以敗壞善良風俗，所為雖不足取；惟兼
    衡酌本案扣得之簽單數量為30張，此次經營期間不長( 未達
    4 月) ，且規模不大，及其學歷為國中畢業、法治觀念較為
    薄弱，家庭經濟狀況小康暨其於犯後坦承犯行之態度等一切
    情狀，量處如主文所示之刑，並諭知易科罰金之折算標準。
    扣案之簽牌錄音帶1 捲、客戶簽單資料30張、倍數表14張、
    簽牌號碼2 本、歷次開牌號碼5 本及客戶簽牌金額紀錄1 本
    ，為被告所有且供其犯罪所用之物，爰刑法第38條第1 項第
    2 款、第3 項規定，併予宣告沒收。
據上論斷，應依刑事訴訟法第273 條之1 第1 項、第284 條之1
、第299 條第1 項前段，刑法第268 條、第266 條第1 項前段、
第55條前段、第41條第1 項前段、第38條第1 項第2 款、第3 項
，刑法施行法第1 條之1 第1 項，判決如主文。
本案經檢察官潘國威到庭執行職務。
中    華    民    國   100    年    8     月    5     日
                  刑事第三庭    法  官  蕭筠蓉
以上正本證明與原本無異。
如不服本判決應於收受判決後10日內向本院提出上訴書狀，並應
敘述具體理由；其未敘述上訴理由者，應於上訴期間屆滿後20日
內向本院補提理由書（均須按他造當事人之人數附繕本）「切勿
逕送上級法院」。
中    華    民    國   100    年    8     月    5     日
                                書記官  張語恬
附錄本判決論罪科刑法條全文：
刑法第268條
意圖營利，供給賭博場所或聚眾賭博者，處3 年以下有期徒刑，
得併科3,000 元以下罰金。
刑法第266條
在公共場所或公眾得出入之場所賭博財物者，處1,000 元以下罰
金。但以供人暫時娛樂之物為賭者，不在此限。
當場賭博之器具與在賭檯或兌換籌碼處之財物，不問屬於犯人與
否，沒收之。